最高法院刑事判決　　　　　　　　　　　　　　　九十一年度台上字第一三一一號
　　上　訴　人　乙○○
　　　　　　　　甲○○
　　　　　　　　丙○○
右上訴人等因違反毒品危害防制條例案件，不服台灣高等法院台南分院中華民國九十
年十一月六日第二審更審判決（九十年度上重更(六)字第三四一號，起訴案號：台灣台
南地方法院檢察署八十五年度偵字第九０六四號），提起上訴，本院判決如左：
    主  文
原判決撤銷，發回台灣高等法院台南分院。
    理  由
本件原判決認定上訴人乙○○因有施用毒品之習慣，且因經濟拮据，遂透過在大陸經
商之上訴人丙○○之介紹認識當地毒販，乃起意自大陸地區購買毒品海洛因輸入臺灣
販賣牟利。上訴人甲○○係彰化縣寶成工業股份有限公司（下稱寶成公司）技術員，
並為該公司在大陸投資之裕元鞋業公司（下稱裕元公司）總務主任。乙○○遂與丙○
○、甲○○於民國八十五年七月初，在某不詳處所，共同謀議從大陸地區走私毒品海
洛因輸入臺灣販賣牟利，購買海洛因之資金由丙○○負責調度，丙○○與乙○○負責
購買海洛因，乙○○兼負責檢驗毒品海洛因之品質與回臺販賣事宜。甲○○則負責安
排毒品海洛因運送至臺灣之貨櫃裝卸及取貨等工作。謀定後，三人於八十五年七月初
，共同基於意圖營利，自大陸地區購買管制進口之毒品海洛因，並私運至臺灣地區販
賣之犯意聯絡，由甲○○出資十五萬元港幣，丙○○則挪用林啟南託其在大陸地區購
買農產品之十八萬五千元人民幣，與乙○○於八十五年七月六日至同年月十七日之間
，在大陸地區，以三十萬元港幣之代價，向大陸之綽號「老莫」、綽號「雄哥」之不
詳姓名成年男子，及王有源（另案偵辦中）等一夥人，共購得海洛因磚三塊。甲○○
趁寶成公司第九廠經理董福一（經原審判處罪刑確定），於八十五年七月四日至同年
月十日前往大陸地區出差之際，與之商議，欲將海洛因夾藏在裕元公司自大陸裝運鞋
材至臺灣之寶成公司貨櫃內，私運至寶成公司第九廠，由董福一接應，交由甲○○處
理，代價為新台幣十萬元。董福一雖明知該物品係毒品海洛因，惟礙於情面，乃基於
幫助甲○○等三人運送毒品之意思，應允俟毒品海洛因運到時告知甲○○取貨。第一
次由不知情之該公司助理（小妹）聶豔君於八十五年七月十七日將上開購得之海洛因
磚中之二塊（其中一塊敲割成大小不一之十三小塊，計淨重一六一‧五三公克、純度
六七‧四二％、純質淨重一０八‧九０公克、包裝重一五‧四四公克，餘另海洛因一
塊淨重三四四．五二公克、純度六七‧四二％、純質淨重二三二‧二八公克、包裝重
二二．二七公克）夾藏在裕元公司自大陸地區裝運鞋材至臺灣之寶成公司貨櫃內。於
八十五年七月二十三日入境私運至寶成公司第九廠。並由董福一於當日透過不知情之
許素香告知甲○○上情，由甲○○取得上開輸入之海洛因後，再由甲○○於八十五年
七月二十五日交予乙○○。乙○○得手後私取其中之一小塊（重二公克）於身，餘海
洛因一塊及十二小塊則藏置於高雄市○○街十二巷二八號其租居處所，以便俟機出售
。八十五年八月五日由檢察官指揮法務部調查局臺南縣調查站（下稱臺南縣調查站）
調查員至高雄市○○○路三四號蕾迪賓館前查獲丙○○、乙○○，並在乙○○身上扣
押尚未出售之該海洛因一小塊。又依丙○○、乙○○之供述，至前開高雄市○○街十
二巷二八號乙○○居住處所查扣尚未出售之該海洛因一塊及十二小塊。第二次於八十
五年八月初，乙○○、丙○○、甲○○又共同承上揭私運、運輸毒品之概括犯意聯絡
，由該綽號「老莫」男子本人，或叫不詳姓名成年男子，將上開購得之海洛因磚中另
一塊海洛因（淨重三五一‧三一公克、純度五二‧一０％純質淨重一八三‧０三公克
、包裝重九‧八五公克），亦夾藏在裕元公司自大陸地區裝運鞋材至臺灣之寶成公司
貨櫃內，經由香港轉運於同年八月五日運抵高雄關貨櫃碼頭，臺南縣調查站調查員於
八十五年八月六日，前往高雄關貨櫃碼頭，在寶成公司所有貨櫃內查扣該海洛因一塊
等情。因而撤銷第一審關於此部分之判決，改判論處上訴人等共同販賣毒品罪刑，固
非無見。
惟查：(一)原判決認定上訴人丙○○與乙○○於八十五年七月六日至同年月十七日之間
，在大陸地區，以三十萬元港幣之代價，向大陸之綽號「老莫」、綽號「雄哥」之不
詳姓名成年男子，及王有源（另案偵辦中）等一夥人，共購得海洛因磚三塊等情。但
依卷內所附內政部警政署入出境管理局函復原審，查詢有關王有源自八十五年六月一
日至同年八月十日之出入境資料之記載，王有源僅於八十五年八月二日出境，於同年
八月五日入境（見原審更(五)卷第一三五、一三六頁）。所載如果屬實，王有源似不可
能在八十五年七月六日至同年月十七日間，在大陸地區販賣第一級毒品海洛因予上訴
人等人。原判決認定之事實與前揭證據資料不符，自有判決理由矛之盾之違法。(二)原
判決認定八十五年八月初，乙○○、丙○○、甲○○又共同基於私運、運輸毒品之概
括犯意聯絡，由該綽號「老莫」男子本人，或叫不詳姓名成年男子，將上開購得之海
洛因磚中另一塊海洛因夾藏在裕元公司自大陸地區裝運鞋材至臺灣之寶成公司貨櫃內
，經由香港轉運於同年八月五日運抵高雄關貨櫃碼頭被查獲等情。依原判決認定之事
實，參與私運及運輸毒品犯罪構成要件行為之人，究竟為「老莫」或另一不詳姓名成
年男子，事實並非明確，此與認定上訴人等是否與「老莫」之男子或該不詳姓名成年
男子有共犯關係攸關，原判決並未詳為調查並於事實欄為明白認定，尚有未洽。(三)按
肅清煙毒條例第十一條規定，犯第五條第一項之罪，供出煙毒來源，因而破獲者，得
減輕其刑。乙○○於原審主張其在調查站偵訊時，指證王有源為本件毒品之來源，而
王有源亦經高雄地檢署訴追在案，其確已供述毒品來源等語（見原審上重更(六)卷第一
三一頁）。所供是否可採，此與是否得依肅清煙毒條例第十一條規定減輕其刑攸關，
原判決並未調查審認，或敘明不予減刑之理由，亦有未當。上訴意旨均執以指摘原判
決不當，非無理由，應認仍有發回更審之原因。
據上論結，應依刑事訴訟法第三百九十七條、第四百零一條，判決如主文。
中      華      民      國    九十一    年      三      月     十四     日
                              最高法院刑事第六庭
                                  審判長法官  吳  雄  銘
                                        法官  池  啟  明
                                        法官  石  木  欽
                                        法官  郭  毓  洲
                                        法官  吳  三  龍
      右正本證明與原本無異
                                              書  記  官
中      華      民      國    九十一    年      三      月     十五     日
